【裁判字號】    99,訴,977
【裁判日期】    990825
【裁判案由】    違反毒品危害防制條例
【裁判全文】
臺灣彰化地方法院刑事判決               99年度訴字第977號
公  訴  人  臺灣彰化地方法院檢察署檢察官
被      告  甲○○
上列被告因違反毒品危害防制條例案件，經檢察官提起公訴（99
年度毒偵字第1296號），被告於準備程序進行中，就被訴事實為
有罪之陳述，經本院合議庭裁定由受命法官獨任進行簡式審判程
序，判決如下：
    主  文
甲○○施用第一級毒品，累犯，處有期徒刑拾月。
    犯罪事實及理由
壹、程序事項：
    本件經被告於準備程序期日為有罪之陳述，經受命法官告知
    簡式審判程序之旨，並聽取當事人之意見後，本院認無不得
    或不宜改依簡式審判程序進行之處，爰依刑事訴訟法第273
    條之1 第1 項，裁定由受命法官獨任進行簡式審判程序，則
    依據刑事訴訟法第273 條之2 、同法第159 條第2 項之規定
    ，不適用傳聞法則有關限制證據能力之相關規定；並得依同
    法第310 條之2 之準用同法第454 條之規定製作略式判決書
    ，依法僅需記載犯罪事實、證據名稱及應適用之法條，並得
    以簡略方式為之，合先敘明。
貳、實體事項：
一、構成犯罪事實：
    甲○○前於民國91年間因施用毒品案件，經法院裁定送觀察
    勒戒後，認無繼續施用毒品之傾向，91年10月22日執行完畢
    釋放，並由臺灣彰化地方法院檢察署檢察官以91年度毒偵字
    第1622號為不起訴處分確定。又於92年間因施用第一、二級
    毒品案件，再經法院裁定送觀察勒戒後，認有繼續施用毒品
    之傾向，再裁定送戒治處所施以強制戒治，93年1 月9 日因
    法律修正免予執行釋放，其所涉刑責部分，則由本院以92年
    度訴字第1399號判處有期徒刑8 月、5 月，合併定應執行有
    期徒刑1 年確定，94年5 月17日縮刑期滿甫執行完畢。猶不
    知戒除毒癮，復基於施用第一級毒品海洛因及第二級毒品甲
    基安非他命之犯意，於99年4 月27日下午4 時許，在其位於
    彰化縣花壇鄉○○村○○街139 號住處，以將海洛因及甲基
    安非他命一同置於玻璃球內燒烤之方式，施用第一級毒品海
    洛因及第二級毒品甲基安非他命1 次。嗣因其另涉毒品危害
    防制條例案件經通緝，為警於99年4 月28日查緝到案，並徵
    其同意採集尿液送驗後，結果呈安非他命、甲基安非他命、
    可待因及嗎啡陽性反應，始悉上情。
二、認定犯罪事實所憑之證據名稱：
  (一)彰化縣警察局彰化分局委託檢驗尿液代號與真實姓名對照認
    證單（代號A-124 號）、去氧核醣核酸條例以外案件接受尿
    液採樣同意書：足知送驗尿液為被告甲○○所親自排放。
  (二)詮昕科技股份有限公司99年5 月14日濫用藥物尿液檢驗報告
    （原樣編號：A-124 號、報告編號：00000000號）：檢出有
    安非他命、甲基安非他命陽性，及可待因、嗎啡陽性反應（
    安非他命檢出濃度為956ng/ml、甲基安非他命檢出濃度為90
    37ng/ml 、嗎啡檢出濃度為13921ng/ml、嗎啡檢出濃度為20
    6591ng/ml ）。
  (三)臺灣高等法院被告前案紀錄表、刑案資料查註紀錄表、全國
    施用毒品案件紀錄表、受觀察勒戒人毒品及前科紀錄簡列表
    、矯正簡表。
  (四)被告甲○○於警詢、偵訊及本院準備程序時之自白。
三、不再送觀察勒戒之理由：
    按海洛因及甲基安非他命分別為毒品危害防制條例第2 條第
    2 項第1 款及第2 款所稱之第一級、第二級毒品，不得施用
    、持有。次按毒品危害防制條例於92年7 月9 日修正公布，
    自93年1 月9 日施行，其中第20條、第23條將施用毒品之刑
    事處遇程序，區分為「初犯」及「5 年內再犯」、「5 年後
    再犯」。依其立法理由之說明：「初犯」，經觀察、勒戒或
    強制戒治後，應為不起訴處分或不付審理之裁定；經觀察、
    勒戒或強制戒治執行完畢釋放後，「5 年內再犯」者，因其
    再犯率甚高，原實施之觀察、勒戒及強制戒治既已無法收其
    實效，爰依法追訴或裁定交付審理。至於經觀察、勒戒或強
    制戒治執行完畢釋放後，「5 年後再犯」者，前所實施之觀
    察、勒戒或強制戒治已足以遮斷其施用毒品之毒癮，為期自
    新及協助其斷除毒癮，仍適用「初犯」規定，先經觀察、勒
    戒或強制戒治之程序。從而依修正後之規定，僅限於「初犯
    」及「5 年後再犯」二種情形，始應先經觀察、勒戒或強制
    戒治程序。倘被告於5 年內已再犯，經依法追訴處罰，縱其
    第三次（或第三次以上）再度施用毒品之時間，在初犯經觀
    察、勒戒或強制戒治執行完畢釋放5 年以後，已不合於「5
    年後再犯」之規定，且因已於「5 年內再犯」，顯見其再犯
    率甚高，原實施觀察、勒戒或強制戒治，已無法收其實效，
    即應依該條例第10條處罰。至於第三次（或第三次以上）施
    用毒品之時間，是否宜有期間限制？以多久為適宜？則分屬
    刑事政策、專門醫學之範圍，非審判機關所能決定，有待循
    立法途徑解決（最高法院98年度臺非字第252 號、97年度臺
    非字第540 號、95年度臺非字第59、65號判決，及最高法院
    97年9 月9 日97年度第5 次刑事庭會議決議參照）。本件被
    告前於91年間因施用毒品案件，經法院裁定送觀察勒戒後，
    認無繼續施用毒品之傾向，91年10月22日執行完畢釋放，並
    由臺灣彰化地方法院檢察署檢察官以91年度毒偵字第1622號
    為不起訴處分確定。又於92年間因施用第一、二級毒品案件
    ，再經法院裁定送觀察勒戒後，認有繼續施用毒品之傾向，
    再裁定送戒治處所施以強制戒治，93年1 月9 日因法律修正
    免予執行釋放，其所涉刑責部分，則由本院以92年度訴字第
    1399 號 判處有期徒刑8 月、5 月，合併定應執行有期徒刑
    1 年確定，有卷附臺灣高等法院被告前案紀錄表可查，揆諸
    前開最高法院判決及決議，因被告於91年間之第一次觀察勒
    戒後之5 年內，業有施用毒品之行為，則本次被告於99年4
    月27日再次施用毒品之犯行，即與5 年後再犯之情形有別，
    自應逕行起訴，附此敘明。
四、論罪科刑之理由：
  (一)按海洛因、甲基安非他命分別為毒品危害防制條例第2 條第
    2 項第1 款、第2 款所定之第一級、第二級毒品，不得非法
    持有、施用。核被告甲○○所為，係犯毒品危害防制條例第
    10條第1 項之施用第一級毒品罪，及同條第2 項之施用第二
    級毒品罪。
  (二)被告施用毒品而持有海洛因、甲基安非他命之行為，為施用
    之高度行為所吸收，均不另論罪。
  (三)又被告將第一級毒品海洛因及第二級毒品甲基安非他命混合
    ，一同置於玻璃球內以燒烤之方式為之，係一行為觸犯數罪
    名，為想像競合犯關係，應依刑法第55條前段之規定，從一
    重之施用第一級毒品罪處斷。
  (四)查被告有如前揭犯罪事實欄所載之施用毒品行為，經本院以
    92年度訴字第1399號判處有期徒刑8 月、5 月，合併定應執
    行有期徒刑1 年確定，94年5 月17日縮刑期滿甫執行完畢，
    有臺灣高等法院被告前案紀錄表1 件在卷可參，其於5 年內
    故意再犯本件有期徒刑以上刑之本罪，為累犯，應依刑法第
    47條第1 項之規定，加重其刑。
  (五)爰審酌被告為高職畢業，有電子專長，原從事有線電視維修
    裝機工作，家裡有父母及已就讀國中之2 名子女，僅因妻子
    過世心情不好而施用毒品，及前有多次毒品前科，再犯本件
    施用毒品之罪，亟待矯治，其施用毒品係屬自戕行為並未損
    害他人，暨其於犯罪後已深知悔悟並坦承犯行，同時考量施
    用毒品之戒癮性不高，極易一再施用，及檢察官求處有期徒
    刑10月等一切情狀，量處如主文所示之刑示懲。
四、應適用之法律：
  (一)刑事訴訟法第273 條之1 第1 項、第299 條第1 項前段、第
    310 條之2 、第454 條第1 項。
  (二)毒品危害防制條例第10條第1 項、第2 項，刑法第11條前段
    、第55條前段、第47條第1 項。
本案經檢察官葉建成到庭執行職務。
中    華    民    國    99    年    8     月    25    日
                  刑事第五庭    法  官  李淑惠
以上正本證明與原本無異。
如不服本判決應於收受判決後10日內向本院提出上訴書狀，並
應敘述具體理由。其未敘述上訴理由者，應於上訴期間屆滿後
20日內向本院補提理由書(均須按他造當事人之人數附繕本)
「切勿逕送上級法院」。
中    華    民    國    99    年    8     月    25    日
                                書記官  張清秀
附錄論罪科刑法條全文
毒品危害防制條例第10條
施用第一級毒品者，處 6 月以上 5 年以下有期徒刑。
施用第二級毒品者，處 3 年以下有期徒刑。

司法院資訊處製作；財團法人民間司法改革基金會備份。
